【裁判字號】    97,交聲,299
【裁判日期】    970310
【裁判案由】    聲明異議
【裁判全文】
臺灣臺中地方法院交通事件裁定         97年度交聲字第217號
原處分機關  交通部公路總局臺中區監理所豐原監理站
異  議  人
即受處分人  新凱旅運股份有限公司
代  表  人  李棠燕
上列異議人即受處分人因違反道路交通管理處罰條例案件，對於
交通部公路總局臺中區監理所豐原監理站於九十七年一月七日所
為之處分（如附表所載之裁決書共一百九十三份），聲明異議，
本院裁定如下：
    主  文
原處分均撤銷。
新凱旅運股份有限公司不罰。
    理  由
一、原處分機關移送意旨略以：受處分人所有之車牌號碼Ｙ三－
    四一八號營業遊覽大客車於附表所示之時間，在交通部臺灣
    區○道○○○路如附表所示之收費站，因有「汽車行駛於應
    繳費之公路不依規定繳費（卡片餘額不足）」之違規情形，
    經遠通電收公司通知受處分人補繳，受處分人竟未於期限內
    補繳，內政部警政署國道公路警察局乃於九十六年九月六日
    、十月五日以受處分人違反道路交通管理處罰條例第二十七
    條第一項規定，開立舉發違反道路交通管理事件通知單逕行
    舉發。本站遂於九十七年一月七日以如附表所示之裁決書，
    各裁處受處分人罰鍰新臺幣（下同）三千元，罰鍰共五十七
    萬九千元整，逾期則依處罰主文規定處分等語。
二、受處分人聲明異議意旨略以：受處分人之靠行車即車號Ｙ三
    －四一八號大客車固有於民國九十六年四、五月間通行國道
    高速公路收費站，因ＥＴＣ卡片餘額不足，致未繳通行費共
    一百九十三筆，惟(一)依九十六年六月四日修正前之「交通部
    台灣區○道○○○路局電子收費申裝及欠費追繳作業注意事
    項」，應辦理二次催繳作業，而本案僅受補繳通知單之送達
    一次，未符處理程序。(二)本件違規行為發生於九十六年四月
    七日起至五月二十八日止，裁罰單位依規定應於九十六年八
    月二十八日前舉發，然警察機關分別於九十六年九月六日及
    九十六年十月五日擎單舉發，已違反道路交通管理處罰條例
    第九十條之規定。(三)受處分人已盡通知靠行車主之義務，處
    分單位仍遽以嚴罰，原本應繳通行費及逾繳作業費共一萬七
    千三百七十元，今改裁重罰五十七萬九千元，實不符比例之
    原則，爰聲明異議，請求撤銷原處分等語。
三、按違反道路交通管理處罰條例之行為，自行為成立之日起；
    行為有連續或繼續之狀態者，自行為終了之日起，逾三個月
    不得舉發，道路交通管理處罰條例第九十條前段定有明文。
    揆諸其立法目的在避免法律關係遲不確定致生法秩序不安定
    之結果，並同時保障人民權益。
四、經查：
（一）本件受處分人所有之車牌號碼Ｙ三－四一八號營業遊覽大
      客車於九十六年四、五月間，在國道高速公路收費站，有
      「汽車行駛於應繳費之公路不依規定繳費（卡片餘額不足
      ）」之違規事實，有內政部警政署國道公路警察局公警局
      交字第ＺＢＱ○○八六四五號等舉發違反道路交通管理事
      件通知單暨所附照片在卷可憑，受處分人對此亦不爭執，
      足認屬實。按汽車行駛於應繳費之公路、橋樑、隧道或輪
      渡，不依規定繳費者，處汽車所有人或駕駛人新臺幣三千
      元以上六千元以下罰鍰，並追繳欠費，此固為道路交通管
      理處罰條例第二十七條第一項明文規定。然本件受處分人
      闖越ＥＴＣ電子收費車道，於應繳費之公路不依規定繳費
      之違規行為成立日，係於九十六年四、五月間，而警方對
      此違規行為之掣單舉發日期係在九十六年九月六日及十月
      五日，此有上開公警局交字第ＺＢＱ○○八六四五號等舉
      發違反道路交通管理事件通知單在卷可憑，此距受處分人
      上開違規行為成立之日，顯已逾三個月，依法不得舉發，
      原處分機關就不得為舉發之行為裁處罰鍰，自有未洽。
（二）至於該等舉發違反道路交通管理事件通知單所載違規時間
      「九十六年六月十一日、九十六年七月十一日」，實際上
      是指遠通電收公司通知受處分人補繳ＥＴＣ通行費之最後
      期限，此觀該舉發違反道路交通管理事件通知單違規事實
      欄所載內容即明。受處分人「未於通知期限內補繳ＥＴＣ
      通行費」之行為，是後來發生的另一逾期繳費事實，並非
      上述「行駛於應繳費之公路不依規定繳費」之事實，二者
      顯不同，不容混為一談。且原舉發機關雖以口頭或書函催
      促車主補繳費用，尚不因此而延長前揭道路交通管理處罰
      條例所定之法定舉發時效限制，亦非可據以變更該部車輛
      違反作為義務漏未繳費之交通違規行為認定時點，否則豈
      非容許行政機關憑藉催繳費用之名，而使舉發期限不斷延
      後，反而造成違規事實處於長期不確定之狀態，寧非立法
      之本意所在。故原處分機關於九十七年一月七日所為之豐
      監稽違字第裁六三－ＺＢＱ○○八六四五號等裁決書所載
      違規時間亦為「該營業遊覽大客車通過國道高速公路收費
      站之時間」，而非「補繳費之最後期限」，附予說明。
（三）從而，本院認本件異議為有理由，原處分應予撤銷，並另
      諭知受處分人不罰，以資適法。
五、據上論斷，應依道路交通案件處理辦法第二十條，裁定如主
    文。
中    華    民    國    97    年    3     月    10    日
                  交通法庭    法  官  林清鈞
上正本證明與原本無異。
如不服本裁定應於送達後五日內向本院提出抗告狀。
                                書記官  陳貴卿
中    華    民    國    97    年    3     月    10    日


司法院資訊處製作；財團法人民間司法改革基金會備份。
